【裁判字號】    99,台上,6699
【裁判日期】    991028
【裁判案由】    偽造有價證券等罪
【裁判全文】
最高法院刑事判決            九十九年度台上字第六六九九號
上  訴  人  甲○○
上列上訴人因偽造有價證券等罪案件，不服台灣高等法院台南分
院中華民國九十八年三月十二日第二審判決（九十八年度上訴字
第五六號，起訴案號：台灣台南地方法院檢察署九十七年度偵字
第九九四二號），提起上訴，本院判決如下：
    主  文
上訴駁回。
    理  由
按刑事訴訟法第三百七十七條規定：上訴於第三審法院，非以判
決違背法令為理由不得為之；是提起第三審上訴，應以原判決違
背法令為理由，係屬法定要件；如果上訴理由書狀並未依據卷內
訴訟資料具體指摘原判決不適用何種法則或如何適用不當，或所
指摘原判決違法情事顯與法律規定得為第三審上訴理由之違法情
形不相適合時，均應認其上訴為違背法律上之程式，予以駁回。
本件原判決撤銷第一審之科刑判決，改判論處上訴人甲○○意圖
供行使之用，而偽造有價證券罪刑（處有期徒刑一年八月，並為
從刑沒收之宣告）；又行使偽造私文書，足以生損害於他人罪刑
（處有期徒刑六月，減為有期徒刑三月，並為從刑沒收之宣告；
以上二罪之主刑部分定應執行刑為有期徒刑一年十月），已詳敘
其調查證據之結果及證據取捨認定之理由；所為論斷，均有卷存
證據資料可資覆按。從形式上觀察，原判決並無違背法令之情形
。上訴人之上訴意旨略稱：（一）上訴人於民國（下同）九十五
年十一月一日，在台南市○○路與永福路附近，向地下錢莊借錢
時，依照地下錢莊規定，需要丈夫或父母為連帶保證人及簽具借
款數額約三倍之金額為款項借用證之借款額及另以該面額簽發本
票一張予地下錢莊後，始能借到三分之一款項。上訴人迫於經濟
急需，乃先以簡進安、乙○○為連帶保證人，在款項借用證簽名
並於第036178號本票上發票欄偽簽其名及指印簽發面額新台幣（
下同）三十萬元，發票日九十五年十一月一日本票一紙，借到金
額約十萬元。當時簽具伊等簽名及捺指印時，係準備事後邀請丈
夫及公公（乙○○）補正同意，且係迫於無奈，主觀上實無偽造
惡意。同年十一月六日係第二次借款，亦係同一家地下錢莊，過
程、方法與前同，只將「乙○○」換成上訴人之母「黃月員」而
已，其他情形與前揭情形相同，惟該面額三十萬元之本票，未記
載發票日，不生本票之效力，係一無效票。當初上訴人及地下錢
莊皆不知本票未記載發票日為無效票，而該次借到金額亦只十萬
元，其數額已簽載在款項借用證內，因此未另簽具款項借用證；
上訴人第二次簽發面額三十萬元之本票時，係以簽發本票之意思
而簽發，並無以借據證明之意思而簽發該本票，因此該本票既因
未記載發票日期而無效，當不生偽造本票之偽造有價證券罪責，
上訴人冒簡進安、黃月員名義之無效本票即不發生偽簽姓名之偽
造文書罪責，何況黃月員係上訴人之母，事後伊亦追認上訴人代
簽其名，亦不生偽造其姓名之偽造文書罪，原判決未斟酌及此，
認為「該三十萬元本票不構成偽造有價證券，因具有借款證明之
私文書效力，故另成立偽造文書罪」，即屬違法。（二）上訴人
向地下錢莊借款約二十萬元，簽發前揭二張本票及一張款項借用
證，到期無法還款，事為告訴人即夫婿及公公、父母知悉，夫婿
及公公、父母皆同意代上訴人處理還款，並表示追認上訴人事先
未得其同意而擅簽其名及捺指印之行為，惟附一條件，要上訴人
與夫婿簡進安先辦離婚，等事情解決後再辦結婚，因此於九十六
年一月二十六日離婚。告訴人父子與上訴人協商還款方法，由上
訴人之父支出三十萬元，簡進安、乙○○父子支出三十萬元，共
同償還地下錢莊六十萬元，取回上訴人前所簽發之本票二張及款
項借用證一張，是告訴人代為還款部分之行為，足證係事後追認
上訴人之無權簽發本票之行為及諒解上訴人之行為，前之協商還
款行為，不啻是兩造和解之表徵。故告訴人代為解決債務後，復
於同年五月一日與上訴人辦理結婚登記，乃原判決竟認為：「簡
進安、乙○○父子（均經地下錢莊之逼迫，騷擾其清償）所受內
心之恐懼及驚惶，及被告之不當行止，未獲其父子之宥諒，是原
判決予以緩刑之宣告，尚非妥適」為由而撤銷第一審判決諭知上
訴人緩刑五年之宣告，實有違誤等語。
惟查：原判決依憑上訴人之自白，證人即告訴人簡進安、乙○○
於警詢及偵查中之證詞、扣案之本票二紙及款項借用證一張等證
據，詳為說明上訴人有本件偽造有價證券及行使偽造私文書犯行
之認定理由（見原判決理由一）；經核俱與卷內資料相符。其論
斷於法並無不合。復按：（一）依原判決認定之事實，上訴人明
知其前夫簡進安及前夫之父乙○○並未同意擔任連帶保證人及授
權其簽發為供擔保借款之本票共同發票人，竟基於偽造私文書及
意圖供行使之用而偽造有價證券之犯意，偽造「款項借用證」之
私文書，並偽造面額均為三十萬元之第036178號及第487534號本
票（該第487534號本票因未記載發票日而無效，惟仍不失為借款
證明之私文書）而行使。則各該偽造有價證券及行使偽造私文書
犯罪行為之成立，並不因事後追認、補正同意而受影響。又原判
決已說明上訴人偽造面額為三十萬元之第487534號本票，雖因未
記載發票日，欠缺票據法所規定本票應記載之事項，不能認為係
有效之本票，而不構成偽造有價證券罪，但該本票上記載之內容
已足表示一定之意思，且上訴人既以之取信，並交付地下錢莊人
員作為憑證，仍不失為私文書，係成立偽造屬於借款證明之私文
書罪，其持以行使，應論以行使偽造私文書罪等情綦詳。原審所
為論斷，於法難謂有違。上訴意旨（一）係就原判決已說明之事
項，重為事實上之爭執，並憑己意，任意解釋法律，自非適法之
第三審上訴理由。（二）緩刑之宣告，除應具備刑法第七十四條
各款所定條件外，並須有可認為以暫不執行刑罰為適當之情形，
始得為之，屬於法院裁判時得依職權自由裁量之事項，不得以原
判決未宣告緩刑指為違背法令。原判決就上訴人犯罪情節，已在
事實欄明白認定，並於理由欄內詳加論斷，復說明審酌其違法行
為造成乙○○、簡進安父子均經地下錢莊之逼迫，騷擾其償債，
其等所受內心之恐懼及驚惶，及其父子不予宥恕，第一審判決予
以緩刑之宣告，尚非妥適為由而撤銷第一審之判決，且不再宣告
緩刑，乃屬事實審職權之行使，難謂有何違法。上訴意旨（二）
指摘原判決撤銷第一審宣告緩刑之判決，改判時未予宣告緩刑，
有不適用法則之違誤云云，顯與法律規定得為第三審上訴理由之
違法情形不相適合。綜上，應認上訴人之上訴為違背法律上之程
式，予以駁回。
據上論結，應依刑事訴訟法第三百九十五條前段，判決如主文。
中    華    民    國  九十九  年    十    月  二十八  日
                      最高法院刑事第七庭
                          審判長法官  林  永  茂
                                法官  蘇  振  堂
                                法官  林  立  華
                                法官  蔡  國  在
                                法官  陳  春  秋
本件正本證明與原本無異
                                      書  記  官
中    華    民    國  九十九  年   十一   月    一    日
                                                      K

司法院資訊處製作；財團法人民間司法改革基金會備份。
